【裁判字號】    98,訴,227
【裁判日期】    980330
【裁判案由】    毒品危害防制條例
【裁判全文】
臺灣板橋地方法院刑事判決               98年度訴字第227號
公  訴  人  臺灣板橋地方法院檢察署檢察官
被      告  甲○○
上列被告因違反毒品危害防制條例案件，經檢察官提起公訴（九
十七年度毒偵字第九五八一號），本院於通常程序之準備程序中
，被告自白犯罪，經告以簡式審判之旨，並聽取當事人意見後，
裁定改依簡式審判程序審理，並判決如下：
    主    文
甲○○犯以下之罪：
壹、施用第一級毒品，累犯，處有期徒刑玖月。
貳、施用第二級毒品，累犯，處有期徒刑肆月，扣案第二級毒品
    甲基安非他命壹袋（驗餘淨重零點零伍壹捌公克）沒收銷燬
    ，扣案吸食器壹組沒收。
、以上所諭知罪刑部分，應執行有期徒刑拾壹月，扣案第二級
    毒品甲基安非他命壹袋（驗餘淨重零點零伍壹捌公克）沒收
    銷燬，扣案吸食器壹組沒收。
    犯罪事實
一、甲○○前於民國八十八年間因違反毒品危害防制條例案件，
    經本院以八十八年度少訴字第八七號判決判處有期徒刑三年
    ，緩刑五年，緩刑期中付保護管束確定。惟於緩刑期間，另
    因施用毒品案件，經本院裁定送勒戒處所觀察、勒戒後，認
    無繼續施用毒品之傾向，由臺灣板橋地方法院檢察署檢察官
    以八十九年度毒偵緝字第一五六號為不起訴處分確定。又於
    九十一年間因施用毒品案件，經本院裁定送觀察、勒戒後，
    認有繼續施用毒品之傾向，再經本院裁定令入戒治處所施以
    強制戒治，嗣經本院裁定停止戒治，所餘戒治期間付保護管
    束，於九十二年七月三日期滿未經撤銷，視為強制戒治執行
    完畢；同案另經本院以九十一年度訴字第一六八八號判處有
    期徒刑七月、三月，應執行有期徒刑九月確定。又於前揭強
    制戒治執行完畢釋放後五年內之九十三年間因施用毒品案件
    ，經本院以九十三年度訴字第二五一號分別判處有期徒刑八
    月、四月，應執行有期徒刑十月確定，並與前開二案所判有
    期徒刑三年、九月，於九十二年十一月六日入監接續執行，
    並於九十五年九月四因縮短刑期假釋出監。又於九十六年間
    因施用毒品案件，經本院以九十六年訴字第一七五八號判處
    有期徒刑九月確定（嗣經減刑為有期徒刑四月又十五日），
    並撤銷前開假釋，與前開各案經減刑後之殘刑（有期徒刑七
    月二十六日），於九十六年十月四日入監接續執行，而於九
    十七年十月十四日縮刑期滿執行完畢。詎其猶未戒除毒癮，
    另基於施用第一級毒品海洛因、第二級毒品甲基安非他命之
    犯意，分別為下列犯行：
  (一)於九十七年十二月一日十九時許，在臺北縣中和市不詳友人
    之住處，以將第一級毒品海洛因摻入香煙內，再點燃吸食其
    煙氣之方式，施用第一級毒品海洛因一次。
  (二)於九十七年十二月一日二十三時三十分許，在其位於臺北縣
    新莊市○○路四十二巷十五之三號四樓住處內，將第二級毒
    品甲基安非他命置入玻璃球吸食器內，以燒烤之方式，施用
    第二級毒品甲基安非他命一次。嗣於九十七年十二月十二日
    十五時十五分許，為警於上址前盤檢查獲，並自甲○○身上
    扣得上開吸食器一組，復經其同意至其上開住處，扣得其用
    餘持有之甲基安非他命一袋（毛重零點二五二零公克，淨重
    零點零五二零公克，取樣零點零零零二公克，餘重零點零五
    一八公克；起訴書誤載為「毛重零點二五公克，淨重零點零
    五公克」）。
二、案經臺北市政府警察局分中正第一分局報告臺灣板橋地方法
    院檢察署檢察官偵查起訴。
    理    由
一、訊據被告甲○○對於上揭犯罪事實均坦承不諱（見本院九十
    八年三月十六日審判筆錄第二頁），被告為警查獲時，經採
    集其尿液送驗結果，呈鴉片類及甲基安非他命之陽性反應，
    此有臺灣尖端先進生技醫藥股份有限公司所出具之濫用藥物
    檢驗報告在卷可稽。又被告經警查獲之米白色透明結晶塊一
    袋，經鑑定結果，均亦確係第二級毒品甲基安非他命無誤，
    此有交通部民用航空局航空醫務中心毒品鑑定書一份在卷足
    憑。此外，尚有被告所有供其施用第二級毒品所用之吸食器
    一組扣案，足認被告於本院審理中出於任意性之自白與事實
    相符，從而本件事證明確，被告犯行已堪認定。
二、按於九十二年七月九日新修正並於九十三年一月九日施行之
    毒品危害防制條例刪除二犯及三犯之規定，一改修法前繁雜
    之處遇程序，僅將施用毒品者簡化區分為初犯、再犯，並認
    施用毒品者係屬病患性犯人，以觀察、勒戒戒除其身癮，並
    以強制戒治去除其心癮。經觀察、勒戒或強制戒治執行完畢
    釋放後，若係五年後再犯該條例第十條施用毒品罪者，與同
    條例第二十條第一項、第二項關於「初犯」之處理方式相同
    ，檢察官應先聲請法院裁定令被告入勒戒處所觀察、勒戒，
    並視有無繼續施用毒品傾向，決定應予釋放、為不起訴之處
    分，或應聲請法院裁定令入勒戒處所強制戒治；若係五年內
    「再犯」同條例第十條施用毒品罪者，依同條例第二十三條
    第二項規定，檢察官則應依法追訴。觀諸該條例第二十條第
    三項之修正理由：「觀察、勒戒或強制戒治五年後再犯者，
    顯見前所實施之觀察、勒戒或強制戒治已足以遮斷其施用毒
    品之癮，為期自新及協助其戒除毒癮，對此五年後再犯者，
    爰明定仍適用初犯之規定，先經觀察、勒戒、強制戒治之程
    序。」及同條例第二十三條第二項之修正理由：「為配合簡
    化施用毒品犯之刑事處遇程序，並鑑於經觀察、勒戒或強制
    戒治執行完畢釋放後五年內再犯者，其再犯率甚高，原據以
    實施之觀察、勒戒及強制戒治既已無法收其實效，自應施以
    刑事處遇。」顯然如施用毒品者係前經觀察、勒戒或強制戒
    治等治療程序執行完畢五年後，始再施用毒品之「初犯」，
    因前所執行之觀察、勒戒或強制戒治已足收戒除毒癮之效，
    自應重新執行觀察、勒戒或強制戒治等治療程序，並於治療
    程序執行完畢後，由檢察官為不起訴處分，毋庸對之追訴處
    罰；反之，在「再犯」之情形，因其先前所為治療程序顯未
    能收戒斷毒癮之效，且考量施用毒品者之再犯率偏高，乃簡
    化其刑事處遇程序，而逕予追訴處罰，不再施以治療程序。
    參酌上開立法理由，修正毒品危害防制條例就施用毒品者，
    祇於「初犯」及「五年後再犯」二種情形，有其追訴條件之
    限制，即須於初犯經觀察、勒戒或強制戒治釋放後，「五年
    內均無施用毒品之行為」，始能認其前所實施之觀察、勒戒
    或強制戒治已足遮斷毒癮，而得於五年後再犯時，再予適用
    初犯之規定，重行觀察、勒戒等程序。倘五年內已經再犯，
    被依法追訴處罰，縱其第三次（或第三次以上）施用毒品之
    時間在初犯釋放五年以後，即與「五年後再犯」之情形有別
    ，且因已於「五年內再犯」，顯見其再犯率甚高，原實施觀
    察、勒戒或強制戒治，已無法收其實效，而無五年戒斷期之
    存在，自無再經觀察、勒戒及強制戒治之必要，應由檢察官
    逕行起訴，始符新法修正之本旨。經查，本案被告前於八十
    八年間因施用毒品案件，經本院裁定送勒戒處所觀察、勒戒
    後，認無繼續施用毒品之傾向，由臺灣板橋地方法院檢察署
    檢察官以八十九年度毒偵緝字第一五六號為不起訴處分確定
    。又於九十一年間因施用毒品案件，經本院裁定送觀察、勒
    戒後，認有繼續施用毒品之傾向，再經本院裁定令入戒治處
    所施以強制戒治，嗣經本院裁定停止戒治，所餘戒治期間付
    保護管束，於九十二年七月三日期滿未經撤銷，視為強制戒
    治執行完畢等情，此有臺灣高等法院被告前案紀錄表附卷可
    稽。而本案被告既曾於上開強制戒治行完畢後（即九十二年
    七月三日）五年內，已再犯施用毒品案件，並經判刑確定，
    則本案被告於九十七年十二月一日，分別施用第一級毒品及
    第二級毒品之犯行，雖係於前揭強制戒治後逾五年之再犯，
    惟依上開說明，足認被告經上開強制戒治之執行後，未足以
    遮斷其施用毒品之癮，自與前揭條例第二十條第三項之規定
    僅得適用於「再犯」之情形不合（此有最高法院九十五年度
    台非字第五九號判決可參），故本件公訴人逕向本院提起追
    訴，於法要無不合，附此陳明。綜上，本案事證明確，被告
    犯行堪以認定，應依法論科。
三、核其所為，係犯毒品危害防制條例第十條第一項之施用第一
    級毒品及同條第二項之施用第二級毒品罪。其持有第一級毒
    品及持有第二級毒品之低度行為，應分別為其施用之高度行
    為所吸收，均不另論罪；被告所犯各罪間，犯意各別，行為
    互殊，應予分論併罰。又被告有前述刑之執行紀錄，其於有
    期徒刑執行完畢後，五年以內故意再犯有期徒刑以上之罪，
    為累犯，依刑法第四十七條第一項規定，加重其刑。爰審酌
    被告犯後態度、施用毒品係戕害自身健康，對他人並不生重
    大危害及其他一切情狀，分別量處如主文所示之刑，並定其
    應執行之刑。扣案米白色透明結晶塊一袋（驗餘淨重零點零
    五一八公克），確係第二級毒品甲基安非他命，已如前述，
    屬查獲之第二級毒品，應依毒品危害防制條例第十八條第一
    項前段之規定，沒收銷燬之；至扣案吸食器一組，則係被告
    所有供其施用第二級毒品所用之物，業據其自承在卷，爰依
    刑法第三十八條第一項第二款、第三項之規定，宣告沒收之
    。
據上論斷，應依刑事訴訟法第二百七十三條之一第一項、第二百
九十九條第一項前段，毒品危害防制條例第十條、第十八條第一
項前段，刑法第十一條前段、第四十七條第一項、第五十一條第
五款、第三十八條第一項第二款，判決如主文。
本案經檢察官楊大智到庭執行職務。
中    華    民    國    98    年    3     月    30    日
                  刑事第二十庭  法  官  吳冠霆
上列正本證明與原本無異。
如不服本判決，應於送達後10日內敘明上訴理由，向本院提出上
訴狀，上訴於本院第二審合議庭 (應附繕本) 。其未敘述上訴理
由者，應於上訴期間屆滿後20日內向本院補提理由書「切勿逕送
上級法院」。
                                書記官  周百川
中    華    民    國    98    年    3     月    30    日
附錄本案論罪科刑法條全文
毒品危害防制條例第10條
施用第一級毒品者，處 6 月以上 5 年以下有期徒刑。
施用第二級毒品者，處 3 年以下有期徒刑。


司法院資訊處製作；財團法人民間司法改革基金會備份。
